【裁判字號】    97,上重更(一),37
【裁判日期】    980303
【裁判案由】    毒品危害防制條例
【裁判全文】
臺灣高等法院臺中分院刑事判決    97年度上重更(一)字第37號
上  訴  人
即  被  告  甲○○
                    (現羈押於台灣台中看守所)
選任辯護人  林本能律師
上列上訴人因毒品危害防制條例案件，不服臺灣臺中地方法院95
年度訴緝字第639號中華民國96年3月19日第一審判決（起訴案號
：臺灣臺中地方法院檢察署94年度偵字第5742、16552號），提
起上訴，本院判決後由最高法院發回，本院判決如下：
    主  文
原判決撤銷。
甲○○連續販賣第一級毒品，累犯，處有期徒刑拾伍年，褫奪公
權八年，扣案之第一級毒品海洛因貳包 (毒品合計淨重零點玖玖
公克，包裝袋合計重零點伍伍公克)、已稀釋之第一級毒品海洛
因壹罐 (含罐毛重伍點貳捌公克)、第二級毒品甲基安非他命壹
包(含袋毛重零點伍捌公克)，均沒收銷燬之；扣案之行動電話貳
支（ＩＮＮＯＳＴＲＥＡＮ牌壹支【不含ＳＩＭ卡，序號000
000000000000】、ＮＯＫＩＡ牌壹支【含ＳＩＭ卡
，序號000000000000000】）、塑膠鏟管壹支、
販賣第一級毒品海洛因所得財物新臺幣肆仟伍百元，均沒收；未
扣案之販賣第一級毒品海洛因所得財物新臺幣捌萬伍仟伍佰元，
及販賣第二級毒品甲基安非他命所得財物新臺幣壹萬元，均沒收
，如全部或一部不能沒收時，以其財產抵償之。
    事  實
一、甲○○素行極為不佳，前曾於民國（下同）八十六年間因違
    反麻醉藥品管理條例案件，經本院以八十六年度上訴字第一
    三七四號刑事判決判處有期徒刑七月確定，並於八十八年八
    月二十五日因縮短刑期執行完畢。甲○○另於八十九年間犯
    偽造文書罪，經本院以八十九年度上易字第一五七四號刑事
    判決判處有期徒刑七月確定；又於同年間因犯贓物罪，經臺
    灣臺中地方法院以九十年度易緝字第六一三號刑事判決判處
    有期徒刑六月確定；再於九十年間因違反槍砲彈藥刀械管制
    條例案件，經臺灣臺中地方法院以九十一年度訴字第四二一
    號刑事判決判處有期徒刑一年確定；復於九十一年間因犯偽
    造文書罪，經臺灣彰化地方法院以九十一年度易字第六七○
    號刑事判決判處有期徒刑五月確定；後三案經臺灣彰化地方
    法院以九十一年度聲字第二○六一號裁定定其應執行刑為有
    期徒刑一年九月確定，上開案件接續執行，於九十三年八月
    十九日執行完畢。詎仍不知悔改。甲○○明知海洛因、甲基
    安非他命分別係毒品危害防制條例第二條第二項第一、二款
    所定之第一級毒品及第二級毒品，均非經許可不得販入或賣
    出，竟仍復自九十三年間起至九十四年三月二十三日止分別
    基於販賣第一級毒品海洛因、第二級毒品甲基安非他命營利
    目的之概括犯意，先在臺中市○○路、臺中市○○○街等不
    詳處所陸續自姓名、年籍不詳綽號「蕭董」、「阿吉」、「
    大頭」、「林文志」（音譯）等之成年男子處購得第一級毒
    品海洛因及第二級毒品甲基安非他命後，再以其所持有向綽
    號「阿德」所購買之「外勞卡」（避免遭監聽查獲）門號0
    000－000000號等行動電話接受臺中市、臺中縣、
    彰化縣等地購買毒品者之電話訂購，並約定地點，加價以第
    一級毒品海洛因每小包新臺幣（下同）一千元至八千元不等
    之價格（依重量及品質而定，均由甲○○於販入後賣出前事
    先分裝妥當）、第二級毒品甲基安非他命每小包五百元至八
    千元不等之價格（依重量及品質而定，亦均由甲○○在販入
    後售出前事先分裝妥當），在前開各地區將第一級毒品海洛
    因、第二級毒品甲基安非他命販賣予購買者。甲○○以上開
    方式，在前揭期間內，有如下之販賣行為：
  (一)九十三年間起至九十四年二月十六日上午六時七分許止，在
    臺中縣沙鹿鎮○○○路與北勢七街巷口等地，連續販賣第一
    級毒品海洛因予壬○○至少十一次（其中四次同時販賣第二
    級毒品甲基安非他命，每次壬○○各買約二千元），得款至
    少二萬元。
  (二)九十三年九月間某日起至九十四年三月十日止，在國道三號
    高速公路臺中縣龍井交流道下等地，連續販賣第一級毒品海
    洛因予戊○○、丑○○（二人為男女朋友，均共同前往向甲○○購買）至少三次，每次至少賣得五千元，得款至少一萬
    五千元。
  (三)九十三年十二月間某日起至九十四年三月二十二日晚上二十
    三時許止，在臺中市○○路與大墩十四街口等地，透過姓名
    年籍不詳由庚○○所託之成年男子連續轉賣第二級毒品甲基
    安非他命予庚○○至少四次，每次得款一千元至二千元不等
    ，得款至少七千元。
  (四)九十四年二月初某日起至九十四年三月十八日止，在臺中縣
    大肚鄉○○道路旁等地，連續販賣第一級毒品海洛因予丁○○至少七次，每次至少販得一千元，得款至少七千元。
  (五)九十四年二月十四日下午十九時三分起至同年三月九日上午
    九時二十一分許止，在臺中縣清水鎮等不詳地點，連續販賣
    第二級毒品甲基安非他命予王中信二次，每次五百元，得款
    至少一千元。
  (六)九十四年三月三日凌晨三時二十分許起至同年月十六日凌晨
    零時四十五分許，在國道三號高速公路臺中縣龍井交流道下
    、臺中市市○路沐蘭汽車旅館旁等地，連續販賣第一級毒品
    海洛因予癸○○三次，分別販得四千元、九千元、九千元，
    總得款二萬二千元。
  (七)九十四年三月十七日或十八日下午某時，在臺中市某地，販
    賣第一級毒品海洛因予黃文志一次，賣得四千五百元。
  (八)九十四年三月二十二日晚上二十二時三十分許，在臺中市○○路金龍賓果遊戲場內，販賣第二級毒品甲基安非他命予其
    女友辛○○一次，得款二千元。
  (九)九十四年三月二日下午起至同年月二十三日上午十一時許止
    ，在臺中市○○○街與東興路口之統一便利商店前、大墩路
    與公益路口前等地，連續販賣第一級毒品海洛因、第二級毒
    品甲基安非他命因予己○○（於警詢及臺灣臺中地方法院檢
    察署檢察官初訊中冒名蘇方正，其係盜用友人即蘇方正之身
    分證，並加以變造行使，自警詢及偵查中皆冒名「蘇方正」
    應訊，且偽造「蘇方正」之署押於相關筆錄之上，均另經檢
    察官偵查起訴在案）二次，第一次親自交付第一級毒品海洛
    因含袋重半錢，得款八千元、第二級毒品甲基安非他命一包
    ，得款一千元，總計九千元。第二次親自交付第一級毒品海
    洛因、第二級毒品甲基安非他命各三包，得款八千元。總得
    款為一萬七千元。
二、嗣於九十四年三月二十四日下午十五時二十五分許，甲○○
    在臺中市○○路○段與英才路口為警查獲，並扣得第一級毒
    品海洛因二包（毒品合計淨重○點九九公克，包裝袋合計重
    ○點五五公克）、第二級毒品甲基安非他命一包（含袋毛重
    ○點五八公克）、現金三萬四千五百元（其中販毒第一級毒
    品海洛因所得財物四千五百元）、其所有供販買第一級毒品
    海洛因及第二級毒品甲基安非他命所用之其所持有向綽號「
    阿德」所購買之「外勞卡」行動電話二支（ＩＮＮＯＳＴＲ
    ＥＡＮ牌一支【不含ＳＩＭ卡，序號0000000000
    00000】、ＮＯＫＩＡ牌一支【含ＳＩＭ卡，序號00
    0000000000000】）、非其所有行動電話三支
    （西門子牌一支【含ＳＩＭ卡，序號0000000000
    0000－0】、ＬＧ牌一支【含ＳＩＭ卡，序號0000
    0000000000000】、ＳＯＮＹ牌一支【含ＳＩ
    Ｍ卡，序號00000000000000－0－00】）
    ；再於台中縣沙鹿鎮○○路二十二巷三十三號八樓之二甲○○之租住處查獲其所有供分裝第一級毒品海洛因及第二級毒
    品甲基安非他命所用之塑膠鏟管一支、已稀釋之第一級毒品
    海洛因一小罐（含罐毛重五點二八公克），其妹子○○所有
    供研磨咖啡豆、綠豆粉等所用之ＴＥＦＡＬ牌研磨機壹台等
    物。經警再陸續實施搜索、逮捕前開購買毒品者後，經指證
    始發現上情。
三、案經彰化縣警察局北斗分局報請臺灣彰化地方法院檢察署檢
    察官偵查後，呈請台灣高等法院臺中分院檢察署檢察長核轉
    臺灣台中地方法院檢察署檢察官偵查起訴。
    理  由
一、通訊保障及監察法自88年7月14日公布施行以來，固迭經95
    年5月30日、96年7月11日兩次修正。惟按監聽係政府機關依
    據通訊保障及監察法之授權所為截取他人通訊內容之強制處
    分，必須符合所列舉之得受監察之犯罪與受監察者之要件，
    始為合法，此觀修正前、後之該法第五條第一項規定即明。
    然偵查作為屬於浮動之狀態，偵查機關於執行監聽時未必能
    保證獲得所受監察罪名之資料，自亦無從事先預測或控制監
    聽所可能擴及之範圍。因此，在監聽過程中時而會發生得知
    「另案」之通訊內容。此「另案監聽」所取得之證據，如若
    係執行監聽機關自始即偽以有本案監聽之罪名而聲請核發通
    訊監察書，於其監聽過程中發現另案之證據者，因該監聽自
    始即不符正當法律程序，且執行機關之惡性重大，則其所取
    得之監聽資料及所衍生之證據，不論係在通訊保障及監察法
    第五條第五項增訂之前、後，悉應予絕對排除，不得作為另
    案之證據使用。倘若屬於本案依法定程序監聽中偶然獲得之
    另案證據，則因其並非實施刑事訴訟程序之公務員因違背法
    定程序所取得之證據，當亦無刑事訴訟法第一百五十八條之
    四之適用。此種情形，應否容許其作為另案之證據使用，現
    行法制並未明文規定。而同屬刑事強制處分之搜索、扣押，
    則於刑事訴訟法第一百五十二條規定有學理上所稱之「另案
    扣押」，允許執行人員於實施搜索或扣押時，對於所發現「
    另案應扣押之物」得以立即採取干預措施而扣押之，分別送
    交該管法院或檢察官。鑒於此種另案監聽之執行機關並不存
    在脫法行為，且監聽具有如前述不確定性之特質，其有關另
    案之通訊內容如未即時截取，蒐證機會恐稍縱即失。則基於
    與「另案扣押」相同之法理及善意例外原則，倘若另案監聽
    亦屬於通訊保障及監察法第五條第一項規定得受監察之犯罪
    ，或雖非該條項所列舉之犯罪，但與本案即通訊監察書所記
    載之罪名有關聯性者，自應容許將該「另案監聽」所偶然獲
    得之資料作為另案之證據使用。經查，彰化縣警察局因所屬
    北斗分局接獲秘密證人A1檢舉以綽號「老秋仔」為首之不法
    犯罪集團涉嫌走私槍械進口販賣牟取暴利，並依該秘密證人
    A1所供述綽號「老秋仔」使用0000000000及0000000000行動
    電話，及其他相關人等持用之行動電話門號，於93年12月15
    日以老秋仔等人涉嫌違反槍砲彈藥刀械管制條例第七條第一
    項罪名為由，依法向臺灣彰化地方法院檢察署 (以下稱彰化
    地檢署)聲請通訊監察書，並經該署核發通訊監察書准予自
    93年12月17日上午10時起至94年1月14日上午10時止，對上
    開門號之行動電話進行截收、監聽、錄音等，而彰化縣警察
    局北斗分局執行監聽結果並未發現走私槍彈之情形，然於監
    聽過程中意外發現本案被告涉嫌販賣毒品等情，業據證人即
    承辦警員乙○○於本院更審審理中到庭結證明確，並經本院
    調取彰化地檢署93年度聲監字第五七八號卷宗，並核閱該卷
    內彰化地檢署93年12月16日93年彰檢輝法聲監字第578號通
    訊監察書、彰化縣警察局通訊監察聲請書、北斗分局偵查報
    告書、秘密證人A1之警詢筆錄、秘密證人A1指認照片、北斗
    分局聲請通訊監察執行結果報告表及偵查報告書屬實，足認
    彰化縣警察局北斗分局並非自始偽以老秋仔等人違反槍砲彈
    藥刀械管制條例之罪名，惡意聲請核發通訊監察書，並執行
    通訊監察，以達破獲販毒案件之目的。又北斗分局執行監聽
    結果，雖意外發現本案被告涉嫌販賣毒品，然其所監聽之門
    號0000000000行動電話為老秋仔持用者 (秘密證人A1所供述
    )，如上所述，則上述意外發現販毒部分與本案監聽應具有
    其關聯性。且核北斗分局已依法定程序執行通訊監察、報告
    執行情形及通知受監察人，此亦有彰化地檢署九十四年度監
    報字第一三八號及九十四年度聲通字第一六二號等卷內資料
    可按。依上述說明，北斗分局於執行上開通訊監察時，意外
    發現本案被告涉嫌販毒之通訊內容，自得作為證據。
二、按被告以外之人於檢察事務官、司法警察官或司法警察調查
    中所為之陳述，與審判中不符時，其先前之陳述具有較可信
    之特別情況，且為證明犯罪事實存否所必要者，得為證據，
    刑事訴訟法第一百五十九條之二定有明文。又司法警察並無
    命證人具結之權利，司法警察詢問證人，並未準用具結之相
    關規定，證人於警察機關前之虛偽陳述，亦無偽證刑責之追
    訴問題（刑法第一百六十八條、刑事訴訟法第一百九十六條
    之一參照），是證人於司法警察調查中之陳述，並無具結問
    題，僅受上開傳聞法則之限制而已。因此，本件證人丁○○
    、戊○○、辛○○於警詢中已明確證述向被告甲○○分別購
    買第一級毒品海洛因（丁○○、戊○○部分）與第二級毒品
    甲基安非他命（辛○○部分）等之情事明確，證人丁○○於
    原審，及證人戊○○、辛○○於本院前審審理中則翻異前詞
    否認此事（依序分見原審九十六年一月二十九日、本院前審
    九十六年十一月十三日、本院前審九十六年十月二日審判筆
    錄），轉而附和被告甲○○之辯解，證稱，係與被告甲○○
    一起出資，一起至賣毒品之人處購買毒品而已，是一起合資
    購買，並非是向被告甲○○購買第一級毒品海洛因云云（丁○○、戊○○部分），及僅無償向被告拿取第二級毒品甲基
    安非他命施用云云（辛○○部分）。是其等於上開警詢中之
    供述與嗣後在原審或本院前審之證述，已有前後陳述不相符
    之情形，本院認其等於上開警詢時（丁○○部分見臺灣臺中
    地方法院檢察署九十四年度偵字第五七四二號卷一第七十七
    至八十頁、八十二頁，戊○○部分見臺灣臺中地方法院檢察
    署九十四年度偵字第五七四二號卷一第六十九至七十五頁，
    辛○○部分見臺灣臺中地方法院檢察署九十四年度偵字第五
    七四二號卷一第五十五至五十八頁）之證述距離其等分向被
    告甲○○購買第一級毒品海洛因或第二級毒品甲基安非他命
    之時間較近，證人丁○○、戊○○、辛○○當時記憶自較深
    刻，可立即反應所知，不致因時隔日久而遺忘案情，且較無
    來自被告甲○○在場之壓力，亦無為迴護被告甲○○而事後
    串謀之可能，而各該警詢中所述與監聽譯文亦相符，且於製
    作上開警詢筆錄之過程中，員警並無任何強暴、脅迫、恐嚇
    、詐欺或其他不正方式訊問之情形，是以證人丁○○、戊○○、辛○○於警詢時之陳述，確係出於任意性，未受其他外
    部情形之干擾，洵堪認定。綜上證人丁○○、戊○○、辛○○於警詢中之陳述客觀上應具較可信之特別情況，且亦為證
    明犯罪事實存否所必要，故依上揭規定，證人丁○○、戊○○、辛○○於警詢時之陳述得為證據，自有證據能力。且經
    核證人丁○○、戊○○分於原審、本院審理時之證述，與被
    告甲○○所供述之合資購買第一級毒品海洛因之時間、地點
    、對象、次數、金額、數量、如何分配第一級毒品海洛因等
    情節均不相符，顯難憑採，自以證人丁○○、戊○○、辛○○於警詢時之證述為可採。其等分於原審或本院前審審理時
    之證詞顯係臨訟勾串迴護被告之詞，委無足取，自難採為對
    被告有利事實認定之證據。
三、按現行刑事訴訟法為保障被告之反對詰問權，排除具有虛偽
    危險性之傳聞證據，以求實體真實之發見，於該法第一百五
    十九條第一項明定被告以外之人於審判外之言詞或書面陳述
    ，除法律有規定者外，不得作為證據。而刑事訴訟法第一百
    五十九條之一至第一百五十九條之四有傳聞法則之例外規定
    ，且被告以外之人於審判外之陳述，雖不符前四條之規定，
    而經當事人於審判程序同意作為證據，法院審酌該言詞陳述
    或書面陳述作成時之情況，認為適當者，亦得為證據；當事
    人、代理人或辯護人於法院調查證據時，知有第一百五十九
    條第一項不得為證據之情形，而未於言詞辯論終結前聲明異
    議者，視為有前項之同意，刑事訴訟法第一百五十九條之五
    定有明文。本件除被告於原審所選任辯護人就前揭證人丁○○、戊○○於警詢時之證述，認係傳聞證據，無證據能力，
    詳如前述外，本件檢察官、被告、辯護人並未另就本院以下
    所引用被告以外之人於審判外之陳述有所爭執，且迄於本院
    言詞辯論終結前，均未主張有刑事訴訟法第一百五十九條第
    一項不得為證據之情形，是應認已同意作為證據，且經本院
    審酌後，認無不適當之情形，應認均有證據能力，合先敘明
    。
四、訊據被告甲○○除於本院更審審理中坦承犯罪事實欄一之(七)
    、(九)所示之販賣毒品事實外，矢口否認其餘販賣第一級毒品
    海洛因及第二級毒品甲基安非他命犯行，辯稱伊係分別與戊○○、庚○○、壬○○、丁○○、王中信、癸○○等人合資
    購買毒品，賺取小利，跟藥頭換取同等值的海洛因。辛○○
    為伊之女朋友，伊不可能販買甲基安非他命予辛○○云云。
    經查：
  (一)上揭犯罪事實欄一之(七)、(九)之事實，業據證人黃文志在警詢
    及己○○在警詢及本院前審中指認證述明確，亦指證照片、
    證人黃文志與被告甲○○間之通訊監察譯文在卷可按，堪認
    被告就此部分犯罪事實之自白，與事實相符而可信憑。至犯
    罪事實欄一之其餘事實，亦據證人壬○○、戊○○、庚○○
    、丑○○、丁○○、王中信、癸○○、辛○○等人在警詢中
    指認證述明確，並有在各上開證人壬○○、戊○○、庚○○
    、丑○○、丁○○、王中信、癸○○、辛○○等人處扣得之
    毒品、施用毒品器具、行動電話等足稽，被告甲○○亦直承
    與上開各證人壬○○、戊○○、庚○○、丑○○、丁○○、
    王中信、癸○○、辛○○等人並無恩怨仇隙，是各上開證人
    壬○○、戊○○、庚○○、丑○○、丁○○、王中信、癸○○、辛○○等人之證詞當無故意設詞攀誣之必要。被告甲○○辯稱辯稱伊係分別與戊○○、庚○○、壬○○、丁○○、
    王中信、癸○○等人合資購買毒品，賺取小利，跟藥頭換取
    同等值的海洛因云云，惟被告既有賺取利潤，衡諸常理，應
    係販毒營利，合資購買，豈能賺取利潤。且證人戊○○、庚○○、壬○○、丁○○、王中信、癸○○等人與被告並非親
    友，自無足夠情誼，使彼此信任而合資購買毒品。是被告所
    辯稱伊係分別與上開人等合資購買毒品云云，應非實在，而
    不足採。證人辛○○係於94年3月24日接受警詢，而供述於
    同年月22日晚上22時30分許在台中市○○路金龍賓果遊戲場
    向被告購買2000元甲基安非他命一小包之事實，其與被告既
    係男女朋友關係，倘非事實，自不可能設詞誣陷被告，且其
    購買毒品之時間距離警詢僅2日之隔，證人辛○○理當記憶
    猶新，而為事實之陳述。又證人辛○○於本院前審證稱伊於
    警詢所以為上開供述，係因警員拿監聽內容予伊看，在跟被
    告電話對談時，我向被告要毒品，他不肯給我，所以我在電
    話中才賭氣說那不然我跟你買，我這段話被錄到，而且警察
    在我身上也有查到安非他命云云，然94年3月24日警詢時，
    警員係提示證人辛○○94年2月14日下午14時51分及同年月
    15日8時41分辛○○以0000000000號行動電話與甲○○持用
    之0000000000號行動電話之通訊監察譯文，該通訊時間早於
    證人辛○○所供購買安非他命之時間，則證人辛○○豈會據
    而供出其後向被告購買安非他命之事實，且核上開通訊監察
    譯文內容亦無證人辛○○所言伊講氣話之情形，足認證人辛○○之上開證言並不實在。又證人辛○○於本院前審亦翻異
    前供改證稱是伊向被告要安非他命，被告沒有拿錢云云，顯
    係事後迴護被告之詞，亦不足採。則被告辯稱辛○○為伊之
    女朋友，伊不可能販賣甲基安非他命予辛○○云云，無非卸
    責之詞，要不可採。此外，並有扣案如事實欄所載之物足資
    佐證，而前開扣案之白色粉末二包，經囑託法務部調查局鑑
    定結果，確屬第一級毒品海洛因合計淨重○點九九公克（空
    包裝袋合計重○點五五公克）無訛，此有該局九十四年五月
    二十四日調科壹字第一二○○一五八○六號鑑定通知書一份
    附卷可參。
  (二)被告甲○○所持有之「外勞卡」之門號0000－0000
    00號行動電話係其向綽號「阿德」所購買，業據被告甲○○直承在卷。衡諸常情，被告甲○○茍無違法犯行，何需購
    買來路不明之「外勞卡」之門號0000－000000號
    行動電話供其使用，用以避免遭司法單位監聽查獲；足見被
    告甲○○自始即有違法犯罪意圖甚明。又被告甲○○係以扣
    案之行動電話為聯繫工具，據以接受前開證人撥打電話購買
    毒品等情，亦據前開證人壬○○、戊○○、庚○○、丑○○
    、丁○○、王中信、癸○○、黃文志、辛○○、己○○等人
    證述屬實，並有扣案之行動電話五支中被告所有之二支足憑
    ，堪認被告甲○○確以前開行動電話為販賣毒品之聯繫工具
    無誤。
  (三)扣案之白色粉末一罐（含罐毛重五點二八公克），被告甲○○供述，係其所有，且係用已稀釋之第一級毒品海洛因用來
    販賣所用（見原審九十六年三月五日審判筆錄），且被告甲○○之租住處另查獲其所有供分裝第一級毒品海洛因及第二
    級毒品甲基安非他命所用之塑膠鏟管一支等物，足認被告甲○○販賣第一級毒品海洛因時使用葡萄糖等稀釋以賺取利潤
    無訛。益證被告甲○○確有販賣第一級毒品海洛因無誤。
  (四)證人壬○○嗣於本院前審證稱伊向被告買海洛因11次，每次
    1、2千元，安非他命係被告拿給伊，送給伊的云云。然此與
    其在警詢之陳述不符，且在毒品市場上，安非他命通常價值
    不斐，被告既賣第一級毒品海洛因以賺取利潤，豈會送予購
    毒者壬○○安非他命，是證人壬○○於本院前審所證述被告
    送伊安非他命云云，顯悖於常理，不可採信。而證人戊○○
    於本院前審證稱伊與被告合資購買毒品云云，惟伊與被告並
    非親友，應無足購情誼使其信任被告，而與之合資購買毒品
    ，且被告自承有自購毒者賺錢，已如前述，自不可能係合資
    購買毒品，而係證人戊○○向被告購買毒品無訛，故證人戊○○所證述伊與被告合資購買毒品乙節，亦非實在而不可採
    。證人丁○○於原審證稱伊係與被告合資購買毒品云云，惟
    其於同次庭訊先證稱伊向昌哥購買第一級毒品海洛因，嗣改
    稱伊與被告向他人購買毒品，因伊無他處可買毒品，其供詞
    前後即有矛盾，又證人丁○○另證稱：「每次合買不一定都
    是甲○○來載我，有時候會約在某個路口見面後，再開車過
    去，大部分都是甲○○載我的，小部分是甲○○開他的車，
    我開我的車，約開到一個地點後，他叫我在路旁等，他再行
    去購買毒品」，核與被告陳稱：「是我們二人一起合買，都
    是證人丁○○打電話給我，由我開車去他家接他，或在朋友
    處遇到，都是由我開車載證人丁○○去購買第一級毒品海洛
    因」云云亦不符。再證人丁○○另稱：「我們共合買約三、
    四次以上，有去臺中市○○路親親戲院附近購買，也有去臺
    中市○○路向上市場附近購買，另其他地點，我忘記了」等
    語，亦與被告當庭所稱：「都是由我開車載證人丁○○去購
    買第一級毒品海洛因，有時候在台中縣大肚鄉路名不詳地點
    購買毒品，有時候是在證人他家附近，有時候在台中縣沙鹿
    鎮○○路，有時候在台中市○○區○○路北屯圓環處所購買
    」等語不符。證人丁○○於當庭另證稱：「大部分是在車上
    ，有時候是回到甲○○住處再行分配」，亦與被告當庭所稱
    ：「有時候在車上，有時候在證人家，有時候在我家分配」
    等語不盡相符，是渠等就合資購買毒品之相關細節，彼此供
    述不一，顯見其等所供均非實在，是證人丁○○於原審證述
    係伊與被告合資購買毒品云云，並不可採。
  (五)此外，參酌一般人販入毒品後，復行賣出，焉有不賺取差價
    者！否則，焉有人願甘冒販賣毒品之重刑者？是被告甲○○
    既於販入毒品後，復行賣出，其上開所為，顯係基於營利之
    目的無訛。是綜據上述，被告甲○○否認上揭犯行，無非臨
    訟畏罪飾卸之詞，要無足採，本件事證已臻明確，被告甲○○犯行均洵堪認定。
五、被告行為後，刑法業於九十四年二月二日經修正公布，並於
    九十五年七月一日施行。按行為後法律有變更者，適用行為
    時之法律，但行為後之法律有利於行為人者，適用最有利於
    行為人之法律，現行刑法第二條第一項定有明文。此條規定
    乃與刑法第1條罪刑法定主義契合，而貫徹法律禁止溯及既
    往原則，係規範行為後法律變更所生新舊法律比較適用之準
    據法，是刑法第二條本身雖經修正，但刑法第二條既屬適用
    法律之準據法，本身尚無比較新舊法之問題，應一律適用裁
    判時之現行刑法第二條規定以決定適用之刑罰法律，先予辨
    明。又以本次刑法修正之比較新舊法，應就罪刑有關之共犯
    、未遂犯、想像競合犯、牽連犯、連續犯、結合犯，以及累
    犯加重、自首減輕暨其他法定加減原因（如身分加減）與加
    減例等一切情形，本於統一性及整體性原則，綜其全部罪刑
    之結果而為比較，亦有最高法院九十五年度第八次刑事庭會
    議決議可資參照。
    茲就與本案適用有關之條文，比較說明如下：
  (一)被告甲○○行為後，刑法第五十六條連續犯之規定，亦修正
    公布刪除，則被告之犯行，因行為後新法業已刪除連續犯之
    規定，此刪除雖非犯罪構成要件之變更，但顯已影響行為人
    刑罰之法律效果，自屬法律有變更，依新法第二條第一項規
    定，比較新、舊法結果，仍應適用較有利於被告之行為時法
    律即刑法修正前之規定論以連續犯。
  (二)刑法第四十七條原規定：「受有期徒刑之執行完畢，或受無
    期徒刑或有期徒刑之執行而赦免後，5年以內再犯有期徒刑
    以上之罪者，為累犯，加重本刑至2分之1」，修正後第47條
    第1項規定：「受徒刑之執行完畢，或一部之執行而赦免後
    ，5年以內故意再犯有期徒刑以上之罪者，為累犯，加重本
    刑至2分之1」。即修正刑法第四十七條雖將舊刑法修正限制
    為受徒刑之執行完畢，或一部之執行而赦免後，5年以內「
    故意」再犯有期徒刑以上之罪者，始成立累犯。但上述新舊
    法之規定，對於本件被告「故意」犯販賣第一級毒品罪，不
    論依九十五年七月一日修正施行前之刑法第四十七條或修正
    施行後之刑法第四十七條第一項之規定，均構成累犯，對被
    告而言，並無有利或不利之情形。
  (三)被告行為後，刑法六十四條及第六十五條，亦經修正施行，
    舊法第六十四條係規定：死刑不得加重；死刑減輕者，為無
    期徒刑或為15年以下12年以上有期徒刑；新法第六十四條則
    修正為死刑不得加重；死刑減輕者，為無期徒刑。而舊法第
    六十五條規定：無期徒刑不得加重；無期徒刑減輕者，為7
    年以上有期徒刑；新法第六十五條則修正為無期徒刑不得加
    重；無期徒刑減輕者，為20年以下15年以上有期徒刑；舊法
    顯對被告有利，依刑法第二條第一項前段規定，應適用行為
    時法即修正前刑法規定。
  (四)刑法第三十三條第五款亦經修正公布，修正後刑法第三十三
    條第五款規定「罰金：新臺幣1千元以上，以百元計算之」
    ，與修正前刑法第三十三條第五款規定「罰金：（銀元）1
    元以上」不同。比較新舊法結果，以修正前即行為時法較有
    利於被告，故依刑法第二條第一項前段規定，本案被告所犯
    之罪之法定罰金刑部分，自應適用行為時之法律即修正前刑
    法第三十三條第五款規定決定其罰金部分之法定刑。
  (五)修正前刑法第五十九條規定「犯罪之情狀可憫恕者，得酌量
    減輕其刑」。修正後刑法第五十九條規定「犯罪之情狀顯可
    憫恕，認科以最低度刑仍嫌過重者，得酌量減輕其刑」，僅
    係酌減標準見解法律之明文化，非屬法律變更，故不生新舊
    法比較適用之問題。
  (六)刑法第三十七條第二項關於褫奪公權之規定，於上開時間亦
    修正為：「宣告一年以上有期徒刑，依犯罪之性質認為有褫
    奪公權之必要者，宣告一年以上十年以下褫奪公權。」而修
    正前之規定：「宣告六月以上有期徒刑，依犯罪之性質認為
    有褫奪公權之必要者，宣告一年以上十年以下褫奪公權。」
    本件被告關於販賣第一級毒品部分經宣告有期徒刑達十二年
    （詳如後述），並依上揭刑法第三十七條之規定，宣告褫奪
    公權，對被告而言並無有利或不利之情形。惟從刑附屬於主
    刑，除法律有特別規定外，依主刑所適用之法律，故本件關
    於褫奪公權部分自應適用修正前第三十七條第二項之規定。
  (七)綜合上述各條文修正前、後之比較，可知依修正前、後之規
    定，就累犯、褫奪公權，對被告並無不利，惟修正後刪除連
    續犯、死刑及無期徒刑之減輕，法定罰金刑均較修正前提高
    ，顯然不利於被告，揆諸前揭最高法院決議所揭示之罪刑綜
    合比較原則，依刑法第二條第一項前段之規定，應整體適用
    行為時即修正前刑法之規定。
六、按刑法上所謂販賣行為，不以販入後復行賣出為必要，只要
    以營利為目的，而有販入或賣出二者其一之行為，即足構成
    ，雖未及賣出，仍屬販賣既遂，其後復分次賣出，與先前之
    販入行為，均為販賣犯行而構成連續犯（參照最高法院88年
    度臺上字第2828號判決意旨）。復按販賣毒品之所謂販賣行
    為，係行為人基於營利之目的，而販入或賣出毒品而言。販
    賣毒品者，其主觀上須有營利之意圖，且客觀上有販賣之行
    為，即足構成，至於實際上是否已經獲利，則非所問。即於
    有償讓與他人之初，係基於營利之意思，並著手實施，而因
    故無法高於購入之原價出售，最後不得不以原價或低於原價
    讓與他人時，仍屬販賣行為。必也始終無營利之意思，縱以
    原價或低於原價有償讓與他人，方難謂為販賣行為，而僅得
    以轉讓罪論處（最高法院93年度臺上字第1651號刑事判決意
    旨參見）。又按海洛因、安非他命分別係毒品危害防制條例
    第二條第二項第一、二款所定之第一級毒品及第二級毒品，
    均不得非法販賣。是核被告甲○○所為，係犯毒品危害防制
    條例第四條第一項、第二項之販賣第一級毒品罪及販賣第二
    級毒品罪。被告甲○○販賣第一級毒品海洛因、第二級毒品
    安非他命前後之分別持有第一級毒品海洛因、第二級毒品甲
    基安非他命之行為，進而販賣，其持有之低度行為均應為販
    賣之高度行為所吸收，均不另論罪。被告甲○○所為前開多
    次販賣第一級毒品海洛因、及多次販賣第二級毒品甲基安非
    他命之犯行，均時間緊接，犯罪構成要件又復相同，均顯係
    基於概括之犯意為之，均為連續犯，應依修正前刑法第五十
    六條之規定均以一罪論，並分別加重其刑（但毒品危害防制
    條例第四條第一項之販賣第一級毒品，處死刑或無期徒刑；
    及同條例第四條第二項之販賣第二級毒品，處無期徒刑部分
    ，依法不得加重。）。而被告於上開多次販賣第一級毒品海
    洛因中並同時多次販賣第二級毒品甲基安非他命，顯係一行
    為觸犯二不同罪名 (即連續販賣第一級毒品罪及連續販賣第
    二級毒品罪)，應依修正前刑法第五十五條想像競合犯之規
    定，從一重之連續販賣第一級毒品罪處斷。被告甲○○前曾
    於八十六年間因違反麻醉藥品管理條例案件，經本院以八十
    六年度上訴字第一三七四號刑事判決判處有期徒刑七月確定
    ，並於八十八年八月二十五日因縮短刑期執行完畢。甲○○
    另於八十九年間犯偽造文書罪，經本院以八十九年度上易字
    第一五七四號刑事判決判處有期徒刑七月確定；又於同年間
    因犯贓物罪，經臺灣臺中地方法院以九十年度易緝字第六一
    三號刑事判決判處有期徒刑六月確定；再於九十年間因違反
    槍砲彈藥刀械管制條例案件，經臺灣臺中地方法院以九十一
    年度訴字第四二一號刑事判決判處有期徒刑一年確定；復於
    九十一年間因犯偽造文書罪，經臺灣彰化地方法院以九十一
    年度易字第六七○號刑事判決判處有期徒刑五月確定；後三
    案經臺灣彰化地方法院以九十一年度聲字第二○六一號裁定
    定其應執行刑為有期徒刑一年九月確定，上開案件接續執行
    ，於九十三年八月十九日執行完畢，此有台灣高等法院被告
    前案紀錄表可稽。五年以內再犯本件有期徒刑以上之罪，為
    累犯，應依修正前刑法第四十七條規定遞予加重其刑（但法
    定刑為死刑或無期徒刑部分，依法不得加重)。又被告販賣
    第一級毒品海洛因之次數及數量並非眾多，且所得金額亦非
    鉅大，亦非長期販賣予各購買者，對於社會造成之危害尚非
    至鉅。且被告亦染有毒隱，僅為供自己施用毒品海洛因之需
    ，及經濟壓力所迫，不得已而為零星之小額交易，不若專門
    大量走私進口或長期販賣毒品之「大盤」、「中盤」以販毒
    維生之毒梟惡性之重大，嚴重影響社會治安及國民身心健康
    ，被告所犯上開販賣第一級毒品海洛因犯罪，實有情輕法重
    之情形，雖科處法定最低刑度無期徒刑仍有過重之虞，尚堪
    認其犯罪情狀有值憫恕之處，爰依修正前刑法第五十九條規
    定酌減其刑。證人保護法第十四條第一項規定「第二條所列
    刑事案件之被告或犯罪嫌疑人，於偵查中供述與該案案情有
    重要關係之待證事項或其他正犯或共犯之犯罪事證，因而使
    檢察官得以追訴該案之其他正犯或共犯者，以經檢察官事先
    同意者為限，就其因供述所涉之犯罪，減輕或免除其刑」。
    最高法院九十五年度台上字第六○一二號判決意旨謂：『證
    人保護法第十四條第一項規定：「第二條所列刑事案件之被
    告或犯罪嫌疑人，於偵查中供述與該案案情有重要關係之待
    證事項或其他共犯之犯罪事證，因而使檢察官得以追訴該案
    之其他共犯者，以經檢察官事先同意者為限，就其因供述所
    涉之犯罪減輕或免除其刑」。揆其立法目的，係藉刑罰減免
    之誘因，以鼓勵刑事案件之被告或犯罪嫌疑人，使其勇於供
    出與案情有重要關係之待證事項或其他共犯犯罪之事證，以
    協助檢察官有效追訴其他共犯。故在解釋上，自應以被告或
    犯罪嫌疑人翔實供出與案情有重要關係之待證事項或其他共
    犯犯罪之事證，因而使檢察官得以有效追訴其他共犯者，始
    有適用該規定減輕或免除其刑之餘地。若其為圖減輕或免除
    刑責，故意對與案情有重要關係之待證事項為不實之供述，
    或虛構其他共犯犯罪之事證者，不僅無益於檢察官有效追訴
    共犯，且有使無辜之人遭受追訴之虞，顯與上述規定之意旨
    不符，自不應適用上開規定減輕或免除其刑』。查被告於94
    年5月6日偵訊時陳明請求依證人保護法保護，願意配合及協
    助警方破獲伊知之毒品上源，並經檢察官同意依證人保護法
    第十四條規定予以被告保護，若有所獲，依法減輕或聲請免
    除其刑，此有該偵訊筆錄可稽 (94偵5742卷一第二十六頁)
    ，惟嗣後依被告所供述，並無查獲與本案具有重要關聯性之
    毒品上游，業據臺中地方法院檢察署函復本院在案，該署97
    年8月28日中檢輝發94偵5742字第113125號函可稽 (本院97
    上重更一37卷第五二頁)。且有證人乙○○於本院前審及更
    審審理中均到庭結證稱被告在羈押後有配合警方供出其毒品
    上游，警方有繼續偵辦，該案件是有起訴，但無效果，因後
    來被法院判決無罪，因當時並未查獲毒品等語，顯然，被告
    於偵查中雖有配合供出其毒品上游，惟並無益於檢察官有效
    追訴該毒品上游者。依上說明，本案被告無依上開規定減輕
    或免除其刑之餘地。被告辯稱伊於偵訊時表示願配合供出毒
    品上游，自依證人保護法第十四條規定減輕其刑云云，並不
    可採。
七、原審法院認被告犯罪事證明確，予以論罪科刑，固非無見，
    惟查：(一)關於被告前揭販賣毒品海洛因予戊○○、丑○○部
    分，該二人係共同向被告合計購買三次，而非分別向被告各
    購買三次，原審判決關於此部分之認定，尚有未洽；(二)原審
    認定被告自九十二年底起出售毒品予壬○○四十次，得款至
    少八萬元，惟被告於九十三年八月十九日始因案執行有期徒
    刑完畢出監，自不可能於九十二年底起販賣品，且認定被告
    販賣毒品之次數及所得金額，亦與前揭經本院論述認定之事
    證不符，亦有未洽。(三)扣案之前述ＴＥＦＡＬ牌研磨機一臺
    、行動電話三支（西門子牌一支【含ＳＩＭ卡，序號000
    00000000000－0】、ＬＧ牌一支【含ＳＩＭ卡
    ，序號00000000000000000】、ＳＯＮＹ
    牌一支【含ＳＩＭ卡，序號00000000000000
    －0－00】），被告均否認為其所有，復查無積極證據足
    以證明與本件被告販賣毒品有關，又非違禁物，原審併予宣
    告沒收，即有未洽；(四)原審判決未審酌被告販賣第一級毒品
    海洛因之次數及數量並非眾多，且所得金額亦非鉅大，販賣
    予各購買者之期間亦非長期，無非係為圖供自己施用毒品海
    洛因之需，而為零星之小額交易，不若專門大量走私進口或
    長期販賣毒品之「大盤」、「中盤」以販毒維生之毒梟惡性
    之重大，若科處最輕本刑無期徒刑，仍屬過重，本件有情輕
    法重之情，依其犯罪情節顯可憫恕，原審未依刑法第59條規
    定酌量減輕其刑，尚有未洽。(五)原審未詳查，認定被告於九
    十二年底某日起至九十四年三月二十四日前止，在臺中市、
    台中縣、彰化縣各地，連續多次販賣第一級毒品海洛因予綽
    號「婷婷」、「阿郎」、「阿德」、「阿彬」、「文成」、
    「志成」、「明峰」、「阿勇」、「大腸」、「阿義」、「
    阿杰」、「無毛」、「嘉勳」、「阿吉」、「林仔」、「益
    民」等不詳姓名年籍之成年男女，亦有未洽 (詳後述)。被
    告上訴意旨否認前揭部分犯行，指摘原判決不當，雖無可取
    ，惟原審判既有上開可議之處，自應由本院撤銷改判。爰審
    酌被告甲○○犯罪之動機、目的、手段、素行不佳 (詳如前
    述)，被告甲○○已有違反毒品危害防制條例罪之不良素行
    ，不知戒慎惕，竟仍連續販賣第一級毒品、第二級毒品，危
    害社會治安，並將造成毒品之泛濫，危害社會治安及國民健
    康，犯後猶未全部坦認犯行之犯後態度等一切情狀，量處如
    主文第二項所示之刑，又依被告販賣海洛因性質，認有褫奪
    公權之必要，爰依修正前刑法第三十七條第二項規定，併宣
    告褫奪公權，以示懲儆。扣案之第一級毒品海洛因二包（毒
    品合計淨重○點九九公克，包裝袋合計重○點五五公克）、
    已稀釋之第一級毒品海洛因一罐（含罐毛重五點二八公克）
    、第二級毒品甲基安非他命一包（含袋毛重○點五八公克）
    ，依毒品危害防制條例第二條第二項第一、二款之規定，分
    屬第一、二級毒品，不問屬於犯人與否，爰依毒品危害防制
    條例第十八條第一項前段之規定，均宣告沒收銷燬之。扣案
    之行動電話二支（ＩＮＮＯＳＴＲＥＡＮ牌一支【不含ＳＩ
    Ｍ卡，序號000000000000000】、ＮＯＫＩ
    Ａ牌一支【含ＳＩＭ卡，序號0000000000000
    00】）、塑膠鏟管一支均係被告甲○○供犯毒品危害防制
    條例第四條第一項、第二項之販賣第一級毒品罪及販賣第二
    級毒品罪所用之物，且均屬被告所有，業據被告於原審供明
    在卷 (原審95訴緝639卷第九九頁)，爰依毒品危害防制條例
    第十九條第一項前段義務沒收主義之規定，亦均併予宣告沒
    收之。扣案之被告甲○○販賣第一級毒品海洛因所得財物四
    千五百元，係因犯毒品危害防制條例第四條第一項販賣第一
    級毒品之罪所得之財物，應依毒品危害防制條例第十九條第
    一項前段之規定，予以宣告沒收。未據扣案之販賣第一級毒
    品海洛因所得財物八萬五千五百元，及未具扣案之販賣第二
    級毒品安非他命所得財物一萬元，雖均未據扣案，然係分別
    因犯毒品危害防制條例第四條第一項、第二項販賣第一級毒
    品罪及販賣第二級毒品之罪各所得之財物，亦均應依毒品危
    害防制條例第十九條第一項之規定，予以宣告沒收，如全部
    或一部不能沒收時，依同條項後段規定以其財產抵償之。
八、公訴意旨另以：被告於九十二年底某日起至九十四年三月二
    十四日前止，在臺中市、台中縣、彰化縣各地，連續多次販
    賣第一級毒品海洛因、第二級毒品安非他命予年籍不詳綽號
    「婷婷」、「阿郎」、「阿德」、「阿彬」、「文成」、「
    志成」、「明峰」、「阿勇」、「大腸」、「阿義」、「阿
    杰」、「無毛」、「嘉勳」、「阿吉」、「林仔」、「益民
    」成年男女多次，因認被告涉犯毒品危害防制條例第四條第
    一項販賣第一級毒品罪、第二項販賣第二級毒品罪嫌云云。
    按犯罪事實應依證據認定之，無證據不得認定犯罪事實；又
    不能證明被告犯罪者，應諭知無罪之判決，刑事訴訟法第一
    百五十四條第二項、第三百零一條第一項前段分別定有明文
    。次按事實之認定，應憑證據，如未能發現相當證據，或證
    據不足以證明，自不能以推測或擬制之方法以為裁判基礎；
    又認定不利於被告之事實，須依積極證據，苟積極證據不足
    為不利於被告事實之認定時，即應為有利於被告之認定，更
    不必有何有利之證據（最高法院30年上字第816號、40年臺
    上字第86號判例參照）。另刑事訴訟法第一百六十一條已於
    91年2月8日修正公布，其第一項規定：檢察官就被告犯罪事
    實，應負舉證責任，並指出證明之方法。因此，檢察官對於
    起訴之犯罪事實，應負提出證據及說服之實質舉證責任。倘
    其所提出之證據，不足為被告有罪之積極證明，或其指出證
    明之方法，無從說服法院以形成被告有罪之心證，基於無罪
    推定之原則，自應為被告無罪判決之諭知（最高法院92年臺
    上字第128號判例參照）。公訴人認被告涉犯此部分犯行，
    無非以通訊監察譯文為據。訊據被告則矢口否認此部分犯行
    。經查，上開通訊監察譯文固為被告與綽號「婷婷」、「阿
    郎」、「阿德」、「阿彬」、「文成」、「志成」、「明峰
    」、「阿勇」、「大腸」、「阿義」、「阿杰」、「無毛」
    、「嘉勳」、「阿吉」、「林仔」、「益民」等人之電話對
    話內容，且依各該對話內容或似為洽談毒品有關之事，然並
    未能證明被告究於何時、何地分別販賣第一級毒品或第二級
    毒品予上開人等及其所販賣毒品之金額、所得金額為何等情
    ，且本案並未查獲綽號「婷婷」、「阿郎」、「阿德」、「
    阿彬」、「文成」、「志成」、「明峰」、「阿勇」、「大
    腸」、「阿義」、「阿杰」、「無毛」、「嘉勳」、「阿吉
    」、「林仔」、「益民」等人，致無渠等之供述及其他非供
    述證據，以為佐證。自難僅以上開通訊監察譯文，遽為不利
    被告之認定。此外復查無其他積極證據足以證明被告確有此
    部分販賣第一級毒品海洛因及第二級毒品安非他命之犯行，
    是其此部分犯罪並不能證明，惟因公訴人認此部分犯罪與上
    開科刑部分係屬連續犯之裁判上一罪，故不另為無罪之諭知
    ，亦併此敘明。
九、據上論結，應依刑事訴訟法第三百六十九條第一項前段、第
    三百六十四條、第二百九十九條第一項前段，毒品危害防制
    條例第四條第一項、第二項、第十八條第一項前段、第十九
    條第一項，刑法第十一條、第二條第一項、修正前第五十六
    條、修正前第五十五條、修正前第四十七條、修正前第三十
    七條第二項、修正前第五十九條，判決如主文。
本案經檢察官丙○○到庭執行職務。
中    華    民    國    98    年    3    月     3     日
            刑事第四庭    審判長法  官  洪  耀  宗
                                法  官  劉  登  俊
                                法  官  許  文  碩
以上正本證明與原本無異。
如不服本判決，應於收受送達後10日內向本院提出上訴書狀，其
未敘述上訴之理由者，並得於提起上訴後10日內向本院補提理由
書（均須按他造當事人之人數附繕本）「切勿逕送上級法院」。
                                書記官  劉  玫  金
中    華    民    國    98    年    3     月    3     日
附錄論罪科刑法條：
毒品危害防制條例第4條
製造、運輸、販賣第一級毒品者，處死刑或無期徒刑；處無期徒
刑者，得併科新臺幣1千萬元以下罰金。
製造、運輸、販賣第二級毒品者，處無期徒刑或7年以上有期徒
刑，得併科新臺幣7百萬元以下罰金。
製造、運輸、販賣第三級毒品者，處5年以上有期徒刑，得併科
新臺幣5百萬元以下罰金。
製造、運輸、販賣第四級毒品者，處3年以上10年以下有期徒刑
，得併科新臺幣3百萬元以下罰金。
製造、運輸、販賣專供製造或施用毒品之器具者，處1年以上7
年以下有期徒刑，得併科新臺幣1百萬元以下罰金。
前五項之未遂犯罰之。
毒品危害防制條例第18條
查獲之第一、二級毒品及專供製造或施用第一、二級毒品之器具
，不問屬於犯人與否，均沒收銷燬之；查獲之第三、四級毒品及
製造或施用毒品之器具，無正當理由而擅自持有者，均沒入銷燬
之。但合於醫藥、研究或訓練之用者，得不予銷燬。
前項合於醫藥、研究或訓練用毒品或器具之管理辦法，由法務部
會同行政院衛生署定之。
毒品危害防制條例第19條
犯第4條至第9條、第12條、第13條或第14條第1項、第2項之罪者
，其供犯罪所用或因犯罪所得之財物，均沒收之，如全部或一部
不能沒收時，追徵其價額或以其財產抵償之。
為保全前項價額之追徵或以財產抵償，得於必要範圍內扣押其財
產。
犯第4條之罪所使用之水、陸、空交通工具沒收之。


司法院資訊處製作；財團法人民間司法改革基金會備份。
